【裁判字號】    97,訴,252
【裁判日期】    980703
【裁判案由】    妨害公務
【裁判全文】
臺灣桃園地方法院刑事判決               97年度訴字第252號
公  訴  人  臺灣桃園地方法院檢察署檢察官
被      告  己○○
選任辯護人  顏碧志律師
            楊一帆律師
            劉  楷律師
上列被告因妨害公務案件，經檢察官提起公訴（95年度偵字第19
469 號），本院判決如下︰
    主  文
己○○公務員假借職務上之機會，毀棄、損壞公務員職務上掌管
之文書，處有期徒刑壹年，減為有期徒刑陸月，如易科罰金以新
台幣玖佰元即銀元參佰元折算壹日。
    事  實
一、己○○係任職臺灣桃園地方法院（下稱本院）民事執行處金
    股執達員，為依法令執行公務之公務員，庚○則係任職本院
    民事執行處七股書記官，2 人各別負責保管繫屬於各該股民
    事強制執行卷宗。緣2 人均在本院桃園簡易庭辦公大樓（下
    稱桃園簡易庭）3 樓同一辦公室內辦公，嗣庚○因該辦公室
    空間有限，卷宗龐雜不得已隨意擺放結果，常有無法立即找
    到卷宗之困擾，遂思及將所保管七股之卷宗全部擺置於鐵櫃
    上鎖，而於94年8 月13日（星期六）上午，挪動原來辦公室
    之鐵櫃後，找來鎖匠將工友搬來之兩個新鐵櫃加裝鎖頭，適
    該日下午1 時30分許，己○○亦至辦公室加班，見庚○未經
    其與同辦公室金股書記官戊○○同意下，自行請工友將鐵櫃
    搬至其與戊○○辦公桌正前方，心有不悅，竟基於毀棄、損
    壞公務員職務上掌管文書之犯意，於同日下午1 時51分許，
    持其以不詳方式所取得庚○職務上掌管之94年度執字第1951
    5 號、94年度執字第10640 號2 件民事執行卷宗，至桃園簡
    易庭4 樓樓梯間擺放碎紙機處，利用碎紙機將上開卷宗碾碎
    銷毀，致令其不堪使用。而當日中午庚○先外出用餐時，在
    桃園簡易庭門口遇見非訟中心書記官甲○○，告知其剛才挪
    動鐵櫃而與己○○有不快之情形後，甲○○即上樓加班，其
    乘坐電梯至本院4 樓，於走出電梯左轉時，適見己○○正在
    4 樓樓梯間碎紙機處使用碎紙機，惟未經交談，甲○○即走
    進辦公室內。同日下午4 、5 時許，庚○回到辦公室因甲○○告知上樓加班時有在碎紙機處看見己○○之事，庚○甚感
    懷疑，遂與甲○○一同至碎紙機處翻找碎紙，見有綠色繳費
    單收據碎片夾雜其中，因一時無法確認是否為卷內之收據而
    作罷離開。翌日（14日）晚間7 時許，甲○○又至本院4 樓
    辦公室加班，嗣其至4 樓碎紙機處欲使用碎紙機時，因紙箱
    已滿即順手清理碎紙機內置碎紙箱內碎紙時，發現碎紙中有
    綠色、粉紅色、黃色碎紙條，端詳碎紙有「民執」字樣，懷
    疑係庚○所保管之民事執行卷宗，乃以電話聯絡庚○至辦公
    室，庚○又找來同辦公室之金股書記官戊○○，3 人將遭全
    部碾碎之碎紙條加以拼湊，認為係庚○所保管之七股案卷，
    庚○即撥打電話予配屬法官吳爭奇，因該日為假日，法官遂
    授權庚○蒐集並保管碎紙機內含置於桌上碎紙箱內之所有碎
    紙，再交由壬○○○○調查。壬○○○○受理調查後，逐一
    將碎紙加以拼湊結果，認遭碾碎之碎紙條應為「94年度執字
    第19515 號」、「94年度執字第10640 號」民事執行案卷之
    綠色卷皮封面，及相關債權憑證、他項權利證書、送達回證
    、筆錄、綠色收費聯正本之紅、白、黃、綠顏色碎紙條之卷
    宗內頁，再循線查悉上情。
二、案經台灣桃園地方法院函送臺灣桃園地方法院檢察署檢察官
    偵查起訴。
    理  由
壹、證據能力部分：
一、按被告以外之人於偵查中向檢察官所為之陳述，除顯有不可
    信之情況者外，得為證據，刑事訴訟法第159 條之1 第2 項
    定有明文。查證人甲○○、庚○、戊○○於偵查中既係以證
    人身份陳述，且經檢察官告以具結義務及偽證處罰後命之朗
    讀結文具結，因上開證人均係於負擔偽證罪處罰之心理下證
    述，並以具結擔保其供述真實性，復無受其他不當外力干擾
    情形，可信性極高，本院審酌上開各該證人於偵查中具結證
    述之際，其外部附隨之環境或條件並無不當，是依上說明，
    其等於偵查中所為證言，均具有證據能力，而得為證據。
二、另本件認定事實所引用之卷內其餘卷證資料（包含文書證據
    、物證等證據），並無證據證明係公務員違背法定程序所取
    得，被告及其辯護人於審判程序中復未於言詞辯論終結前表
    示異議，且卷內之文書證據及物證等，亦無刑事訴訟法第15
    9 條之4 之顯有不可信之情況與不得作為證據之情形，則依
    刑事訴訟法第159 條之5 規定，本件認定事實所引用之所有
    文書證據、物證等證據，均有證據能力，合先敘明。
貳、實體方面：
一、訊據被告己○○固坦認於94年8 月13日下午至桃園簡易庭加
    班，並於前揭時間到4 樓碎紙機間碾碎文件之事實，惟矢口
    否認有何上開犯行，辯稱：當日到碎紙間是碾碎伊及先生的
    薪資單、交通費、出差費等收據，並未碾碎卷宗云云；辯護
    人為被告辯護稱：案發時間可能在94年8 月12日早上至同年
    月14日晚上7 、8 時，政風室調查集中在94年8 月13日下午
    ，顯然先入為主認為被告犯罪；又被告欠缺足夠犯罪動機，
    其與庚○間僅不睦，但並未至碾碎卷宗以報復之程度；卷附
    4 樓監視器光碟僅能監視自電梯進入，而無法排除其他由樓
    梯進入碎紙機間之人，且94年8 月13日下午，庚○及甲○○
    曾至碎紙機間搜尋無功而返，不能排除事後有人添加之可能
    性，且碎紙係經庚○以垃圾袋裝起放至庚○後車廂，翌日交
    由政風室，不排除事後有人將有利被告之證據加以清除之可
    能；被告於監視錄影畫面中神色自若，且知悉法院設置攝影
    機，如要犯罪未何不將碎後卷宗碎紙收走，而留下在碎紙機
    間，增加查獲危險云云。
（一）經查，94年8 月13日案發當時，被告己○○係任職臺灣桃
      園地方法院民事執行處金股執達員，庚○係任職本院民事
      執行處七股書記官，2 人均為依法令執行公務之公務員，
      有辛○○○○提供之人事資料在卷足憑（見本院卷第42頁
      ），此部事實即堪認定。
（二）又被告己○○與庚○於案發時均在桃園簡易庭3 樓同一辦
      公室內辦公，嗣庚○因該辦公室空間有限，卷宗龐雜不得
      已隨意擺放結果，常有無法立即找到卷宗之困擾，遂思及
      將所保管七股之卷宗全部擺置於鐵櫃上鎖，而於94年8 月
      13日（星期六）上午，挪動原來辦公室之鐵櫃後，找來鎖
      匠將工友搬來之兩個新鐵櫃加裝鎖頭，適該日下午1 時30
      分許，己○○亦至辦公室加班，見庚○未經其與同辦公室
      金股書記官戊○○同意下，自行請工友將鐵櫃搬至其與戊○○辦公桌正前方，與庚○略有不快，同日下午1 時51分
      許即至桃園簡易庭4 樓樓梯間擺放碎紙機處使用碎紙機。
      而當日中午庚○先外出用餐時，在桃園簡易庭門口遇見非
      訟中心書記官甲○○，告知其剛才挪動鐵櫃而與己○○有
      不快之情形後，甲○○即上樓加班，其乘坐電梯至本院4
      樓，於走出電梯左轉時，適見己○○正在4 樓樓梯間碎紙
      機處使用碎紙機，惟未經交談，甲○○即走進辦公室內。
      同日下午4 、5 時許，庚○回到辦公室因甲○○告知上樓
      加班時有在碎紙機處看見己○○之事，庚○甚感懷疑，遂
      與甲○○一同至碎紙機處翻找碎紙，見有綠色繳費單收據
      碎片夾雜其中，因一時無法確認是否為卷內之收據而作罷
      離開。翌日晚間7 時許，甲○○又至本院4 樓辦公室加班
      ，嗣其至4 樓碎紙機處欲使用碎紙機時，因紙箱已滿即順
      手清理碎紙機內置碎紙箱內碎紙時，發現碎紙中有綠色、
      粉紅色、黃色碎紙條，端詳碎紙有「民執」字樣，懷疑係
      庚○所保管之民事執行卷宗，乃以電話聯絡庚○至辦公室
      ，庚○又找來同辦公室之金股書記官戊○○，3 人將遭全
      部碾碎之碎紙條加以拼湊，認為係庚○所保管之七股案卷
      ，庚○即撥打電話予配屬法官吳爭奇，因該日為假日，法
      官遂授權庚○蒐集並保管碎紙機內含置於桌上碎紙箱內之
      所有碎紙，再交由壬○○○○調查。壬○○○○受理調查
      後，逐一將碎紙加以拼湊結果，認遭碾碎之碎紙條應為「
      94年度執字第19515 號」、「94年度執字第10640 號」民
      事執行案卷之綠色卷皮封面，及相關債權憑證、他項權利
      證書、送達回證、筆錄、綠色收費聯正本之紅、白、黃、
      綠顏色碎紙條之卷宗內頁等各節，業據證人甲○○於偵查
      、審理中（見95偵19469 號卷第19-20 頁，本院卷第157-
      163 頁）、證人戊○○於偵查、審理中（見94年他字第14
      20號卷第50-51 頁，本院卷第101-113 頁）、庚○於偵查
      、審理中（見94年他字第1420號卷第52-53 頁，95偵1946
      9 號卷第14頁，本院卷第101-113 頁）、證人丁○○於審
      理中（見本院卷第90-101）、證人即本院政風人員乙○○
      於偵查、審理時具結證述詳確，且互核相符（見95偵1946
      9 號卷第6-7 頁，本院卷第64-76 頁），且被告確有於94
      年8 月13日下午至4 樓碎紙機處使用碎紙機一節，亦據被
      告坦認在卷（見95偵19469 號卷第12頁、96審訴第432 號
      卷第31、56頁）。再經拼湊之綠色卷宗封面，可辨認載有
      「案號94執字第○640 號、七股、法官吳爭奇、書記官庚○、執達員丁○○、債權人第一商業銀行股份有限公司、
      債務人徐○財、徐○成」、「案號94年執字第19515 號、
      七股、法官吳爭奇、書記官庚○、執達員丁○○、債權人
      台新國際商業○○股份有限公司、債務人鄭淵元」字樣，
      另有債權憑證、他項權利證明書、回證、筆錄等正本之碎
      紙條，均據本院勘驗無訛（見本院卷第20-21 、24、164
      頁背面），而依據上開資料經由電腦查詢本院民事執行案
      件繫屬情形，前述2 件卷宗之案號「94年度執字第19515
      號」、「94年度執字第10640 號」均繫屬於本院民事執行
      處七股，復有本院民事執行案件索引卡查詢、臺灣桃園地
      方法院民執書記官辦案進行簿可證（見本院卷第169 、17
      0 頁，94年他字第1420號卷第56-57 頁），參以前揭經拼
      湊之卷宗封面上有吳爭奇法官以鉛筆註記字跡，亦據證人
      乙○○於審理中證述明確，並有吳爭奇法官94年8 月15日
      簽呈在卷可憑（見本院卷第66-67 頁，94年他字第1420號
      第4 頁），又前開經勘驗拼湊之卷宗封面碎紙條上蓋有「
      揭示前查封」藍色印文則為庚○個人習慣作法，亦據證人
      庚○證述在卷（見本院卷第16 4頁背面），從而堪認遭碎
      之上述2 件案號卷宗封面，確為七股書記官庚○職務上掌
      管之文書無訛。此外，復有本院於97年6 月2 日扣案證物
      之勘驗筆錄及碾碎紙條照片23張、政風人員勘驗桃園簡易
      庭監視錄影畫面勘驗筆錄、被告己○○刷卡紀錄、加班紀
      錄各1 份在卷可證（本院卷第51頁，第20-34 ，42-43 ，
      44-49 頁，94年他字第1420號卷第38、39頁），及扣案拼
      湊案號為「94年度執字第19 515號」、「94年度執字第10
      640 號」2 件民事執行卷宗封面之碎紙條、以及相關債權
      憑證、他項權利證書、送達回證、筆錄、綠色收費聯正本
      之紅、白、黃、綠色碎紙條卷宗內頁等碎紙條為證。綜上
      各論，庚○於案發當時職務上所掌管之民事執行案號「94
      年度執字第19 515號」、「94年度執字第10640 號」2 件
      卷宗確遭人以碎紙機碾碎之事實，已堪認定。
（三）第查，系爭案號「94年度執字第19515 號」、「94年度執
      字第10640 號」2 件卷宗究於「何時」始經人持至4 樓樓
      梯間以碎紙機碾碎一節，查證人即慈濟功德會中路區志工
      丙○○於審理中具結證稱：「（有無負責桃園民事簡易庭
      院區相關資源回收工作？）有，到現在至少10幾年了；（
      94年8 月間你還有在民事執行處收取1 樓到6 樓的廢紙？
      ）有的，我們有10個人負責，有空的人就會來收，有時候
      5 、6 個，有時候7 、8 個；（有無固定收取廢紙的時間
      ？）每個禮拜五早上8 點；（有無例外？）沒有例外，只
      有在遇到禮拜五是節日時，會提前1 天在禮拜四來收；（
      現在可以確定94年8 月12日當日你們慈濟功德會到底有無
      派人到法院民事簡易庭大樓辦公室收取廢紙？）有的，因
      為沒有例外，10幾年來每個禮拜五都有派人來收，是沒有
      紀錄，但慣常是這樣做的」等語明確（見本院卷第135-13
      6 頁）；又證人甲○○於審理時具結證稱：「（桃園簡易
      庭4 樓樓梯間碎紙機的碎紙，什麼時候會收？）固定是禮
      拜五早上上班之前來收，那個禮拜五可能沒有來收，不然
      不會那麼滿；（如果是禮拜五早上上班前就來收，經過禮
      拜五一整天的上班時間，你如何能確定不應該這麼滿？）
      我不能確定」等語（見本院卷第162 頁背面）；另證人戊○○於審理中證稱：「（你確定是每個禮拜一定來收1 次
      ？有無中斷情形？）每個禮拜都會來」（見本院卷第109
      頁）；同時證人乙○○於審理時亦具結證稱：「（有無查
      問過8 月12日慈濟功德會有無來收碎紙？）根據當時所有
      訪談人告訴我的資料，星期五慈濟功德會有來過，所以我
      並沒有再去查證這件事情；（告訴你此事的人，有無告訴
      你慈濟功德會的人都是何時來的？）通常都是上午來的」
      等語（見本院卷第72頁），依證人丙○○、甲○○、戊○○、乙○○之前揭證述，慈濟功德會既於每週五上午皆會
      到桃園簡易庭收取廢紙，此外復查無證據證明94年8 月12
      日當日慈濟功德會志工有未來本院收取廢紙之例外情形，
      堪認慈濟功德會於94年8 月12日星期五上午應有至桃園簡
      易庭收取廢紙至明。佐以證人乙○○於審理時具結證稱：
      「案發沒幾天就從政風室系統調閱查詢監視錄影帶，勘驗
      自8 月12日零時至8 月14日23時59分監視錄影畫面；（為
      何只有在針對8 月13日作為勘驗內容？）因為8 月12日經
      勘驗並無異狀，8 月14日也沒有異狀，比較認為有爭議的
      就是8 月13日，且集中在下午時間；（勘驗這3 天監視畫
      面花多久時間？）非常久，有2 個政風人員一起在看，從
      事發到移送出來，每天有空就看，是我跟同事陳清俊分工
      看，遇到有爭議畫面，我們會一起看再判斷；（你勘驗這
      3 天的監視器畫面，都沒有看到有人走到碎紙間的畫面嗎
      ？）因為當時是8 月12日是禮拜五是慈濟功德會將碎紙全
      面回收，所以我們從8 月12日零點開始看已經很不錯了，
      在12日的畫面中，確實看到有人去碎紙間，但沒有辦法確
      定是否為慈濟功德會的人，而依照所碎紙的資料，在最底
      下的碎紙還有法官助理或書記官的資料，我們也有去詢問
      ，他們都表示是禮拜五，就是12日下午去碎的，本案的碎
      紙資料是在他們說12日下午去碎的資料上面，並摻雜其中
      ，依現場所留碎紙條數量及發現時間研判8 月13日最有可
      能發生本案，以現場數量及民事執行處業務量，不可能是
      累積1 個禮拜的量」等語明確（見本院卷第67、71、73頁
      ），再對照證人甲○○、庚○均證稱2 人於94年8 月13日
      週六下午4 、5 時曾一同至碎紙機間翻找，當時即已見碎
      紙中有綠色繳費單，因綠色繳費單是要附在卷宗內不可碾
      碎等語（見本院卷第157 頁背面、第158 頁），相互勾稽
      ，前揭系爭2 件卷宗遭人碾碎之時間應在94年8 月13日無
      訛。
（四）再系爭民事執行卷宗究係遭何人持以碾碎部分，查：
   1、證人戊○○於審理中證稱；「（七股的卷和金股的卷，在
      你擔任金股書記官期間，有共同放在同一個位置的情形嗎
      ？）在兩股同辦公室時，辦公桌旁有1 個櫃台，新分的案
      件及進行又回來的案件或是要請工友送出去給法官批示的
      案件，都是放在同一個櫃台上，所以是會放在同一個位置
      沒有錯」等語（見本院卷第107 頁）；復證人丁○○於審
      理時證稱：「（就你所述，卷是擺放在固定位置，為何會
      找不到卷？）卷放進去櫃子之後，要用到這個卷才會去找
      它，並不是說卷不見就一定會知道；（如果真的有人要把
      卷帶走，會有人知道嗎？）不會；（法院有無對卷作防盜
      措施？）有心人要帶出去很容易，我是指在法院上班的人
      」等語明確（見本院卷第95頁），則被告於案發當時利用
      職務上接觸卷宗機會，以不詳方式，取得同辦公室七股所
      掌管之卷宗，並非不可能之事。
   2、又觀之證人庚○於偵查中具結證稱：「94年8 月8 日左右
      發現94執字第19515 號掉卷，所以我才會在禮拜六去搬鐵
      櫃，本來只是想將鐵櫃上鎖，但發現卷都放在外面，後來
      又請工友幫我搬2 個鐵櫃... 快搬好近中午時，己○○進
      來，因為辦公室空間不大，我把鐵櫃擺在金股執達員辦公
      桌前，我看己○○的表情很生氣... 後來大家協調如何擺
      放櫃子，一直協調不出來，我就去找甲○○跟他說我掉卷
      及搬鐵櫃的事；（與己○○關係？）因為之前傳說己○○
      常在背後說我的壞話，傳一些謠言，93年11月左右有1 次
      中午我就問她為何要這樣做，她並沒有承認，之後我們就
      不太講話了」等語（見94年他字第1420號卷第52頁）；於
      審理時具結證稱：「（為何突然在8 月13日星期六請鎖匠
      去辦公室換鎖及加裝鐵櫃？）因為禮拜五我要下班時，執
      達員跟我說有卷又不見了，我就跟執達員一起找，但是都
      沒有找到... 因為執行處的卷宗太多，櫃子放不下，所以
      禮拜六早上我去辦公室想把卷宗放到鐵櫃裡面，我請工友
      幫忙搬鐵櫃，把所有卷宗放到鐵櫃裡面並請鎖匠幫我裝鎖
      ；（你在搬鐵櫃時，有無碰到被告？）搬到中午的時候還
      沒有完成，被告有進來；（當時被告看到你擺放的櫃子，
      她有說什麼或什麼反應嗎？）她沒有跟我說話，但是表情
      不好看」等語（見本院卷第126-127 頁）；證人戊○○於
      偵查中具結證稱：「8 月13日禮拜六庚○因掉卷的事還有
      請鎖匠來裝鎖，這件事是金股執達員己○○當天下午1 、
      2 點時打電話給我，說庚○把高櫃擺在金股書記官跟執達
      員辦公桌前，當事人洽公會看不到我們，要我到辦公室跟
      庚○協調這件事，我大概在下午2 點到辦公室，因為沒有
      辦法協調擺放方式，就跟己○○說沒辦法就跟科長反應」
      （見94年他字第1420號卷第51頁）；於審理中證稱：「（
      94年8 月13日禮拜六，你有到辦公室加班？）那天不是要
      去加班，是被告打電話說辦公室擺設被異動，請我到辦公
      室，所以我才過去；（被告打電話給你的語氣如何？）生
      氣的狀態；（被告有無告訴你要你怎麼處理？）被告只有
      說庚○沒有經過我們同意，怎麼可以更動我們辦公室擺放
      位置；（8 月13日當天，你說己○○打電話請你過去看，
      己○○有無向你表示要你跟庚○反應這樣擺不可以？）對
      話內容我記得不是很清楚，但我記得她的意思是說她反對
      庚○這樣，請我要處理，我跟她說等禮拜一上班再跟科長
      反應，我記得己○○有說要把擺起來像墓碑的櫃子先移開
      」等語相符（見本院卷第102 、105 頁）；又證人甲○○
      於偵查中證稱：「因為當天中午我去加班，從電梯出來有
      看到被告在4 樓樓梯間，那裡有影印機及碎紙機，她在做
      什麼我不確定，我跟她打個招呼，她也跟我打招呼，約10
      分鐘後庚○就到辦公室找我，跟我說她為了搬櫃子的問題
      跟被告吵架，吵得很厲害，我說搬櫃子也可以吵，我就建
      議她去找科長換辦公室」等語（見95偵19469 號卷第19頁
      ）；審理中具結證稱：「當天應是中午以後去加班，有在
      門口遇到庚○，然後上樓出電梯左轉時，就看到己○○在
      4 樓樓梯間，她跟我打招呼... 後來庚○有上去辦公室找
      我，她說因為換櫃子的事情跟己○○有些衝突，我說你們
      乾脆去跟科長說看是要換位置還是怎樣」等語（見本院卷
      第157 頁及背面、162 頁）；證人丁○○於審理中具結證
      稱：「（你知道被告與庚○相處的情形？）互動比較少，
      比較沒有講話；（被告與庚○相處互動很少，是辦公室的
      人都知道嗎？）是的」等語（見本院卷第96頁）；而被告
      於偵查中供稱：「（跟七股書記官同辦公室？）是，因為
      之前七股書記官跟金股書記官吵架，她（指庚○）不跟我
      們說話，所以我們也沒有跟她說話；（8 月13日幾點到簡
      易庭？）1 點多，當天我跟我先生一起到簡易庭，我進辦
      公室登錄一些資料，之後就到碎紙機那碎一些薪資表，92
      年到94年6 月的薪資表及一些雜紙，當時甲○○經過有跟
      我打招呼，處理完後我就到六樓的檔案室；（到碎紙機手
      上有什麼？）要歸還檔案室的卷宗，歸還卷宗後我打電話
      給金股書記官，因為庚○把櫃子被搬的很亂，所以我請書
      記官過來看怎麼處理... 」等語（見94年他字第1420號卷
      第60頁），依證人庚○、戊○○、甲○○、丁○○之前開
      證詞可知，被告己○○與庚○2 人間案發前雖同在一辦公
      室辦公，惟平日鮮少交談，相處並非和睦，而94年8 月13
      日，被告至辦公室加班時，又見庚○擅自將鐵櫃置於其辦
      公桌前，心生不悅，嗣被告至4 樓使用碎紙機後，猶再打
      電話予戊○○請渠至法院處理鐵櫃一事，更足佐被告當時
      對庚○擅自在辦公室擺放鐵櫃心生不快至明。再參以證人
      乙○○於偵查時證稱：「因為8 月12日禮拜五慈濟功德會
      應該會來收碎紙，所以我們重點放在禮拜六，因為禮拜六
      晚上庚○發現4 樓碎紙機旁有卷宗內綠色繳費單的碎片，
      當時不以為意，所以我們就鎖定禮拜六，特別是進出3 樓
      七股辦公室的人，以及4 樓碎紙間可疑進出的人士，之後
      我們依錄影帶清查禮拜六進出4 樓碎紙間的只有己○○，
      當天沒有人進出4 樓碎紙間；（有無問過己○○，她如何
      表示？）有，她稱2 點時拿她先生的薪資單及卷宗、還卷
      簿到碎紙機間絞碎薪資單，我們查證應是1 點51分，但我
      們去翻找扣案的碎紙機內的物件，並無疑似薪資單的物件
      ，因為第1 次訪談時廖說她在絞她先生92年至93年底的薪
      資單，所以我們第2 次訪談時就找跟薪資單同材質大小的
      紙張請她還原當時的狀況，但絞碎24張薪資單只要2 分鐘
      ，對於其他8 分鐘她在做什麼她無法解釋，我們有跟她說
      碎紙堆找不到薪資單，她也說不出來，之後再請她做筆錄
      時她就不配合了」等語詳確（見95偵19469 號卷第7 頁）
      ；於審理時證稱：「你有無訪談被告？有的，2 次；（在
      訪談她之前，是否就已經看過錄影光碟？）是的；（你在
      訪談被告時，被告有無告訴你8 月13日當天，她有去4 樓
      樓梯間使用碎紙機？）有的；（她有向你說明她所絞碎的
      是什麼東西？）她說她絞碎的是她和她先生朱名菫92年到
      93年底的薪資單；（她除了說薪資單之外，有無包含其他
      文件？）沒有；（你在筆錄上記載薪資單是依照被告所陳
      述，有無節略情形？）我們知道事關當事人權益重大，絕
      對依照他個人陳述，逐字據實記載，絕無節略情形，且訪
      談筆錄業經被告親閱無訛，且在第2 次訪談一開始時，就
      將8 月22日的訪談筆錄提供給被告看，問有無意見需要修
      改，她答稱除了8 月12日週五晚上是9 點多離開，7 點多
      是去6 樓檔案室幫先生處理業務外，其餘不需要修改且無
      意見；（你何以製作被告第2 次訪談紀錄？）因為根據反
      覆查看監視系統，初步排除其他人的可能性，認為可能去
      軋卷宗的人鎖定只有被告，第2 次訪談是要看她對於我們
      蒐集的證據有無意見，並看她是否承認，第2 次訪談前，
      我們針對被告在第1 次訪談說她去軋92年到93年的薪資單
      ，我們先作模擬，向出納室取得一樣大小、材質的空白薪
      資單，以同一機型的碎紙機軋碎薪資單，花費時間不可能
      需要10分鐘，而監視畫面顯示被告當時進去碎紙間的時間
      有10分鐘，所以我們在第2 次訪談時，又準備同上述薪資
      單請被告以同型碎紙機軋碎，並說明花費的時間，被告也
      照做，後來我們也帶她去現場回憶現場狀況，可能也因為
      這樣造成她心理很大壓力，所以她受訪一半，說身體不舒
      服，保持沈默，表示拒絕接受訪談，且第2 次訪談時間在
      94年9 月9 日下午6 時，是被告自己所訂時間，該日6 時
      到8 時讓被告回憶及軋薪資單，政風室絕無脅迫之情形，
      只是後來被告保持沉默，開始哭泣很久，並沒有說明哭泣
      原因」等語綦詳（見本院卷第68-69 、76頁），而證人乙○○與被告並無仇怨嫌隙，業據渠證述在卷，當不致甘冒
      偽證罪責而虛構上開情節以誣陷被告之必要，復有本院政
      風人員勘驗桃園簡易庭94年8 月13日2 樓以上4 具監視錄
      影機（4 樓電梯、4 樓左後、3 樓電梯、3 樓左後）之監
      視錄影畫面所製作勘驗筆錄1 份在卷可佐（見94年他字第
      14 20 號卷第38頁），至此，被告己○○有因不滿庚○擅
      自挪動鐵櫃而有碾碎庚○掌管之卷宗以為宣洩其不滿情緒
      之動機及舉措，已極其可能。抑有進者，上開證人乙○○
      勘驗結果顯示被告於該日下午停留在碎紙機前長達10分鐘
      ，而倘如被告所辯94年8 月13日下午伊係在碾碎其與先生
      之薪資單，然何以在扣案之碎紙條中並未見其所指薪資單
      碎片？再經證人乙○○當場模擬使用碎紙機碾碎被告所指
      碎薪資單之時間，前後花費不到2 分鐘，已如前述，此亦
      顯與被告實際停留在碎紙機前10分鐘之時間不符，又觀之
      在政風人員依被告所述以數量相當之薪資單，以同型碎紙
      機由被告進行模擬結果發現所需花費時間遠少於被告實際
      待在碎紙機間時間時，被告並未當場表示當時是何原因、
      理由停留在碎紙機處，而是表示要保持緘默拒絕訪談甚至
      開始哭泣之異常舉措。再又被告於95年3 月14日偵查中訊
      問時表示不願接受測謊，嗣於96年3 月7 日經辯護人遞狀
      表示願意接測謊，經安排至法務部調查局進行測謊鑑定，
      被告又當場向調查局提出診斷證明書，而未進行測試，有
      法務部調查局95年5 月15日調科參字第09600202040 號函
      在卷可參，此與一般願意接受測謊之人應不致事先準備診
      斷證明書至調查局，再當場提出拒絕測謊之常情有違，在
      在可見被告因情虛而有前述悖離常情之反應。本院綜合上
      情，相互參照，俱見系爭遭碾碎之卷宗，應係被告己○○
      因對庚○擅自挪動辦公室鐵櫃之事不快，憤而將庚○職務
      上掌管之「94年度執字第19515 號」、「94年度執字第10
      640 號」卷宗持至碎紙機碾碎至明。
（五）至被告辯稱：當日到碎紙間是碾碎伊及先生的薪資單、交
      通費、出差費等收據，並未碾碎卷宗云云，惟查被告於政
      風室訪談時先供稱：是碎其與先生92年至93年底薪資單，
      而後於偵查中改稱：碎92年到94年6 月薪資表及一些雜紙
      ，於準備程序時另稱：是碎其與先生薪資單、交通費、出
      差費等收據（見94年他字第1420號卷第11頁、95偵19469
      號卷第12頁、96審訴432 號卷第31頁），被告己○○就案
      發當日至碎紙機間究係碎薪資單抑或是包含薪資單及其他
      收據，前後陳述反覆不一，本院已難輕信，況扣案證物中
      亦未見被告所碎薪資單蹤跡，且依據政風室人員先前取24
      張薪資單以同一機型碎紙機絞碎只須2 分鐘，業據證人乙○○證述如前，被告辯稱該日到碎紙機間碎薪資單云云，
      無非事後卸責之詞，不足採憑。又本院政風人員地毯式勘
      驗自94年8 月12日零時至8 月14日23時59分，桃園簡易庭
      4 樓電梯、4 樓左後、3 樓電梯、3 樓左後之監視錄影光
      碟，發現94年8 月13日（週六）當日只有被告是同時進出
      桃園簡易庭3 樓七股辦公室以及4 樓碎紙間之唯一1 人，
      且於訪談時並未預設立場，而係依據監視畫面出現之人物
      ，一一進行訪談，且依據訪談紀錄，庚○當時並未指出嫌
      疑人等節，業據證人乙○○證述在卷（見本院卷第74、67
      頁），辯護人為被告辯稱，政風室調查先入為主認為被告
      犯罪，顯非可採。又辯護人為被告辯稱：被告欠缺足夠犯
      罪動機，其與庚○間僅不睦，但並未至碾碎卷宗以報復之
      程度云云，然觀以證人前揭證述，被告與庚○2 人於同一
      辦公室工作卻甚少交談之情況，2 人關係不佳甚明，再加
      上案發當日證人庚○未經同意即搬鐵櫃放在被告辦公桌前
      並找鎖匠加裝鎖頭，引起被告心生不快，此亦可自被告發
      現上情撥打電話予戊○○，要求到法院處理該事，並稱鐵
      櫃放在辦公桌前像是墓碑等語，更可見被告當時憤怒之程
      度，其在生氣情緒下，以不詳方式取得前述2 件卷宗至碎
      紙機間碾碎，尚非與常情相悖。
（六）又辯護人稱：卷附4 樓監視器光碟僅能監視自電梯進入，
      而無法排除其他由樓梯進入碎紙機間之人，且94年8 月13
      日下午，庚○及甲○○曾至碎紙機間搜尋無功而返，不能
      排除事後有人添加之可能性，又碎紙係經庚○以垃圾袋裝
      起放至庚○後車廂，翌日交由政風室，不排除事後有人將
      有利被告之證據加以清除之可能云云，惟查，卷宗保管為
      書記官之職責，苟卷宗遺失將面臨行政懲處之相關責任，
      若書記官以將自己職務保管卷宗碾碎而藉機構陷他人受刑
      事訴追，殊難想像。況本件卷宗碎紙係由證人甲○○最先
      發現，渠對被告與庚○間相處不合之情並不知悉，亦據其
      證述在卷（見本院卷第159 背面、161 背面），尚難認渠
      有遭人利用或配合他人發現碾碎卷宗之可能。又證人甲○○於審理中證稱：「（週日在看到碎紙間的碎紙與週六看
      到的情形有無明顯的不一樣？）看起來是一樣；（你剛才
      說週六時就看到碎紙機那邊有綠色、黃色的碎紙，這樣子
      綠色、黃色的碎紙如果出現在碎紙機間是很不一樣的事嗎
      ？）不會，因為黃色的單據是繳費的要退還給當事人，如
      果沒有退還卷宗要歸檔時也有可能被碎掉，綠色的也是繳
      費單據是要附在卷宗內，不可以碎；（所以看到綠色的碎
      紙不會覺得很奇怪嗎？）因為那時是庚○看到的，她是叫
      我看的，她看了之後說不是，就把它放回去了」等語（見
      本院卷第160 頁），依此，94年8 月13日甲○○與庚○一
      同至碎紙機間所見碎紙數量，應與翌日甲○○所見碎紙數
      量是相同的，辯護人稱有人事後添加碎紙云云，顯係空言
      臆測。而甲○○等人發現疑似碾碎卷宗時，適逢假日，並
      無相關單位可以保存證物，故庚○撥打電話與法官吳爭奇
      ，經法官授權庚○先將證據保留，並翌日交由法官，並無
      不妥，再者，以庚○保存證物當時，其焉有事先得知被告
      將以碾碎薪資單作為抗辯，而預先將有利被告證據清除之
      可能，辯護人所辯亦顯然違背經驗法則；至所辯被告於監
      視錄影畫面中手拿卷宗神色自若，且知悉法院設置攝影機
      ，於碎紙機間尚與甲○○打招呼，如要犯罪未何不將碎後
      卷宗殘跡收走云云，惟一般紙張碎後體積倍增，倘如被告
      因碾碎卷宗時，刻意未和同事打招呼或以塑膠袋將所碎卷
      宗裝起帶走，反而引人注意且啟人疑竇，亦非無可能，且
      縱被告當時自4 樓電梯出來時神色自若，或因其自認犯罪
      行為將無人知曉有以致之，是辯護人所辯各節，均屬臆測
      之詞，尚難採為有利被告之認定。
（七）綜上，被告所辯核屬犯後卸責飾詞，不足採信，本件事證
      明確，被告犯行，洵堪認定，應予依法論科。
三、論罪科刑
（一）被告己○○行為時任職臺灣桃園地方法院民事執行處金股
      執達員，庚○則係任職本院民事執行處七股書記官，而95
      年7 月1 日修正公布施行之刑法第10條第2 項關於公務員
      定義之規定，雖由「依法令從事於公務之人員」，修正為
      「依法令服務於國家、地方自治團體所屬機關而具有法定
      職務權限，以及其他依法令從事於公共事務，而具有法定
      職務權限者」及「受國家、地方自治團體所屬機關依法委
      託，從事與委託機關權限有關之公共事務者」，被告行為
      後有關公務員之定義已有變更，惟經新舊法比較結果，本
      件無論依修法前後，被告行為時之身分與庚○同均符合刑
      法上所稱之公務員，並無二致，均無礙於被告所犯本案應
      適用刑法第134 條前段之規定，依刑法第2 條第1 項前段
      ，仍應適用修正前刑法第10條第2 項規定。
（二）核被告己○○所為，係犯刑法第138 條毀棄損壞公務員職
      務上掌管之文書罪，又被告己○○係依法執行職務之公務
      員，其在執行職務時假借職務上之機會，毀棄、損壞庚○
      職務上掌管公文書之犯行，應依同法第134 條規定加重其
      刑。被告基於同一毀棄、損壞公務員職務上掌管之文書之
      犯意，於密接之時、地，接續對於庚○職務上掌管之2 件
      民事執行卷宗94年度執字第19515 號、94年度執字第1064
      0 號加以毀棄、損壞之犯行，係侵害同一國家法益，應視
      為數個舉動之接續施行，合為包括之一行為予以評價，屬
      接續犯。公訴意旨另以被告除毀棄、損壞前述94年度執字
      第19515 號、94年度執字第10640 號2 件卷宗外，尚碾碎
      銷毀另2 件不知案號之卷宗，惟扣案證物依拼湊結果仍無
      法確認其餘2 件案號、繫屬股別、債權人、債務人等資料
      ，無從加以確認被碾碎卷宗之案號為何，是否同為證人庚○職務上掌管之文書，是公訴人此部認定尚乏依據，惟公
      訴意旨所指此部犯行，因與前開論罪科刑部份，有實質上
      一罪關係，就此部爰不另為無罪之諭知，附此敘明。爰審
      酌被告己○○素行尚稱良好，有卷附台灣高等法院被告前
      案紀錄表可按，惟身為法院民事執行處執達員，因庚○改
      變辦公室配置，一時氣憤，利用加班機會將公務員職務掌
      管之卷宗以碎紙機毀棄、損壞，妨害公務員執行職務之嚴
      正性，及其犯後否認犯行態度等一切情狀，量處如主文所
      示之宣告刑。查被告己○○所犯上開該罪之犯罪時間係在
      96年4 月24日以前，合於中華民國96年罪犯減刑條例第2
      條第1 項第3 款減刑條件，依法減輕其宣告刑2 分之1 。
      再查被告行為後，刑法於94年2 月2 日修正公布，並自95
      年7 月1 日施行，而被告於犯罪時之刑法第41條第1 項前
      段規定：「犯最重本刑為5 年以下有期徒刑以下之刑之罪
      ，而受6 個月以下有期徒刑或拘役之宣告，因身體、教育
      、職業、家庭之關係或其他正當事由，執行顯有困難者，
      得以1 元以上3 元以下折算1 日，易科罰金」，而易科罰
      金之折算標準，依修正前罰金罰鍰提高標準條例第2 條前
      段（現已刪除）規定，就其原定數額提高為100 倍折算1
      日，則被告行為時之易科罰金折算標準，應以銀元100 元
      以上30 0元以下之數額折算1 日，經換算為新臺幣後，則
      應以新臺幣300 元以上900 元以下折算1 日。惟95年7 月
      1 日修正公布施行之刑法第41條第1 項前段則規定：「犯
      最重本刑為5 年以下有期徒刑以下之刑之罪，而受6 個月
      以下有期徒刑或拘役之宣告者，得以新臺幣1 千元、2 千
      元或3 千元折算1 日，易科罰金。」，同日並廢除罰金罰
      鍰提高標準條例第2 條之規定，亦即係以新台幣1, 000元
      、2,00 0元或3,000 元折算1 日，經比較結果，修正後之
      規定顯非較有利於被告，是依現行刑法第2 條第1 項前段
      規定，此部分應適用行為時法，爰依修正前刑法第41條第
      1 項前段、修正前罰金罰鍰提高標準條例第2 條規定，併
      諭知易科罰金之折算標準。
據上論斷，應依刑事訴訟法第299 條第1 項前段，修正後刑法第
2 條第1 項前段，刑法第134 條前段、第138 條，修正前刑法第
41條第1 項前段，修正前罰金罰鍰提高標準條例第2 條，中華民
國九十六年罪犯減刑條例第2 條第1 項第3 款、第7 條、第9 條
，判決如主文。
本案經檢察官吳佳美到庭執行職務。
中    華    民    國    98    年    7    月    3      日
                  刑事第八庭  審判長法  官  林惠霞
                                    法  官  呂綺珍
                                    法  官  張瓊華
以上正本證明與原本無異。
如不服本判決應於收受判決後10日內向本院提出上訴書狀，並應
敘述具體理由。
                                    書記官  李宜娟
中    華    民    國    98    年    7     月    3     日
中華民國刑法第134條（公務員犯罪加重處罰之規定）
公務員假借職務上之權力、機會或方法，以故意犯本章以外各罪
者，加重其刑至二分之一。但因公務員之身分已特別規定其刑者
，不在此限。
中華民國刑法第138 條（妨害職務上掌管之文書物品罪）
毀棄、損壞或隱匿公務員職務上掌管或委託第三人掌管之文書、
圖畫、物品，或致令不堪用者，處5 年以下有期徒刑。


司法院資訊處製作；財團法人民間司法改革基金會備份。
